臺灣高等法院臺中分院刑事判決　　　　　　　　九十二年度上更(一)字第二六○號
　　上　訴　人
　　即　被　告　丙○○
右上訴人因偽造文書等案件，不服臺灣彰化地方法院八十九年度訴字第四五五號中華
民國八十九年六月七日第一審判決（起訴案號：臺灣彰化地方法院檢察署八十九年度
偵字第九一九二號），提起上訴，於判決後，經最高法院發回更審，本院判決如左：
      主  文
原判決撤銷。
丙○○共同連續行使偽造私文書，足生損害於公眾及他人，處有期徒刑陸月，如易科
罰金，以參佰元折算壹日。
如附表一編號１、２、３所示之扣案信用卡參張、及附表二編號１、３、５所示偽造
之署押參枚（許文龍署押貳枚、邱偉明署押壹枚），均沒收。
      事  實
一、丙○○先後於民國八十八年八、九月間，循報紙廣告撥打0000－00000
    0號行動電話，與自稱「楊政福」（另由檢察官追查）之不詳年籍成年男子聯絡
    ，約在高雄市○○路與青年路不知名之便利商店內，分別交付新臺幣（下同）二
    萬元至三萬元不等之代價予「楊政福」，而取得「楊政福」所提供如附表一所示
    偽造之信用卡共四張（不詳出於何人所偽造，其中編號四之信用卡已由丙○○丟
    棄而滅失，其餘三張信用卡因原審於本案未確定前移送臺灣彰化地方法院檢察署
    執行，業經檢察官執行沒收銷燬，詳如後述），丙○○並與自稱「楊政福」之該
    不詳姓名男子共同基於行使偽造私文書及意圖為自己不法所有之概括犯意，由彼
    二人於各該信用卡上面分別偽簽「許文龍」、「林信誠」、「邱偉明」、「曾文
    義」之姓名，於附表二編號１、３、５、６所示各時間、地點，持上開偽造之信
    用卡簽帳消費，並分別在各刷卡簽帳單上面，或由丙○○、或由該自稱「楊政福
    」之男子，偽簽「許文龍」、「邱偉明」之署押後，將偽造之信用卡與簽帳單之
    商店存根聯同時交給各該特約商店人員收執，以供核對該信用卡與簽帳單上面之
    「許文龍」、「邱偉明」等署押是否相符，並用以向發卡銀行表示確認交易標的
    及金額簽帳消費之意，及供各該特約商店經由收單銀行向發卡銀行請款之需，致
    使各該特約商店人員陷於錯誤而交付商品，且使發卡銀行因而於各該特約商店請
    款時，代為墊付所消費之款項（其金額各詳如附表二編號１、３、５所示，附表
    二編號６該次未獲得逞），足生損害於真正信用卡之申請人、發卡銀行、特約商
    店及許文龍、林信誠、邱偉明、曾文義等人之利益與整體社會信用交易之秩序。
    嗣於八十八年九月十七日十九時二十分許，丙○○持附表一編號１所示該張偽造
    之信用卡，至彰化市○○○路二二四之一號「明樣電腦公司」購買三萬一千元之
    電腦商品，欲施同一技倆時，為該公司店員乙○○識破而未得逞，經報警處理，
    於同日十九時五十分許，丙○○在彰化縣彰化市○○○路三四八巷口為警循線查
    獲，並扣得附表一編號１、２、３所示偽造之信用卡三張。
二、案經彰化縣警察局彰化分局移送臺灣彰化地方法院檢察署檢察官偵查起訴。
      理  由
一、右揭事實，業據上訴人即被告丙○○先後於偵查、原審及本院前審審理中供述在
    卷（偵查卷第五、六頁、第二十頁、第四十頁，原審卷第十二至十八頁，本院第
    二０二八號上訴卷第六十一至六十五頁），於本院更審審理中幾經閃爍其詞，在
    無可自圓其說後，復據其就全部事實均坦承不諱（詳見本院更審卷內審判筆錄）
    ，核與證人乙○○、陳佳慧於警訊時或原審審理中所證情節相符（詳見警卷、原
    審卷第十六頁、本院第二０二八號上訴卷第三十四頁），並有物認領保管單、
    簽帳單存根、財團法人聯合信用卡處理中心簡便行文表、持卡人之年籍及發卡銀
    行、帳單影本、被告於偵審中當庭所書筆跡可稽（分別附於警卷，及偵查卷第三
    十二頁、第三十三頁、第三十八、三十九頁、第四十二頁，原審卷第二十二頁，
    前引本院上訴卷第二十五頁、第三十五頁），被告先前之空言否認共同持上開偽
    造之信用卡至各該特約商店刷卡消費，及在簽單上面偽造「許文龍」等人之署押
    ，所辯無非飾卸之詞，不足採信，事證明確，前揭犯行，堪以認定。
二、按持卡人在信用卡簽帳單上之顧客簽名欄簽名後交還特約商店，依信用卡交易之
    契約與習慣，係表示持卡人確認簽帳單上記載之交易標的及金額，並向發卡銀行
    請求撥付消費款項予特約商店之旨，是該簽帳單含有收據及請款單之性質，應屬
    私文書；又信用卡乃申請人、特約商店與發卡銀行間，同意信用交易之表示，彼
    此間之權利義務關係與身分之證明，均係以電磁紀錄之方式，記載於信用卡上之
    磁帶中，於交易時，透過電腦處理，以確認其真正，而信用卡上之簽名，乃用以
    表示其係申請人之意，以供核對簽帳單上之署押與信用卡上之署押是否同一之用
    ，是信用卡應屬刑法第二百二十條第二項、第三項所稱之準私文書，公訴人認信
    用卡係私文書，尚屬誤會；被告夥同該自稱「楊政福」之男子，在如附表一所示
    各該偽造之信用卡上面分別偽簽「許文龍」、「林信誠」、「邱偉明」、「曾文
    義」之姓名，復持偽造之信用卡至各特約商店消費，在簽帳單上偽造「許文龍」
    、「邱偉明」等人之簽名，並提出偽造之信用卡供各該特約商店人員核對，已足
    生損害於真正信用卡之申請人、發卡銀行、特約商店及許文龍、林信誠、邱偉明
    、曾文義等人之利益與整體社會信用交易之秩序。核被告所為，係犯刑法第二百
    十六條、第二百二十條第二項、第二百十條之行使偽造私文書罪、及第三百三十
    九條第一項之詐欺罪（附表二編號１、３、５等部分）、同條第三項、第一項之
    詐欺未遂罪（附表二編號６部分）。被告與上開自稱「楊政福」之男子，彼此有
    犯意聯絡及行為分擔，均為共同正犯。被告在附表一所示各該偽造之信用卡上面
    偽造「邱偉明」、「林信誠」、「曾文義」、「許文龍」等人之署押，及在附表
    二編號１、３、５所示各該簽帳單上面偽造「許文龍」、「邱偉明」等人之署押
    ，分別係偽造準私文書或偽造私文書之階段行為，均不另論以偽造署押罪；而其
    於偽造準私文書或偽造私文書後復持以行使，其偽造之低度行為為行使之高度行
    為所吸收，亦均不另論罪。被告先後多次行使偽造私文書及多次詐欺取財之犯行
    ，均時間密接，犯罪構成要件相同，顯係基於概括犯意反覆為之，為連續犯，應
    各以一罪論，並分別依法加重其刑；關於附表二編號６被告所犯詐欺未遂部分，
    公訴人雖漏未引用起訴法條，惟於起訴之犯罪事實中業已敘及，且與被告所犯詐
    欺既遂經起訴部分有裁判上一罪之連續關係，本院自應併予審判。被告上開所犯
    行使偽造私文書罪及詐欺取財等二罪間，有方法、結果之牽連關係，應從一重之
    行使偽造私文書罪處斷。附表二編號１、３、５所示各簽帳單上所偽造之「許文
    龍」、「邱偉明」署押共三枚，不問屬於犯人與否，均應依法宣告沒收；附表一
    編號１、２、３所示該三張偽造之信用卡均係被告所有供本件犯罪所用或預備之
    物，業據被告供明在卷，雖因原審於本案未確定前將之誤送執行，而均遭臺灣彰
    化地方法院檢察署執行沒收銷燬，有前引本院上訴卷第三頁所附之臺灣彰化地方
    法院檢察署檢察官扣押物處分命令影本足憑，仍應依法宣告沒收。至附表一編號
    ４所示該張偽造之信用卡，業經被告予以丟棄而滅失，亦據被告供明在卷，既因
    滅失而不存在，爰不予宣告沒收。
三、原審對被告論罪科刑，固非無見，惟查附表二編號２、４部分，除被告之自白外
    ，別無其他證據任何證據足資佐證被告之自白確與事實相符，甚至被告於偵查中
    已供稱其係在八十八年八月底，持偽造「林信誠」名義之信用卡至台中ＮＯＶＡ
    電腦廣場刷卡消費，但沒成功云云，隨即又供稱其在八十八年八月底以偽造「林
    信誠」名義之信用卡刷卡消費近八萬元得逞云云（偵查卷第六頁），前後所為之
    自白顯欠一致，並無積極證據足認被告確有該部分之犯行，且檢察官亦未就該部
    分起訴，原審併予論罪科刑，尚有未洽。被告上訴意旨以否認犯罪，空言指摘原
    判決不當，雖無理由，惟原判決既有上述可議之處，本院仍應將原判決撤銷改判
    ，爰審酌被告犯罪之動機、目的、手段、所生之危害、及於本院更審中已坦承全
    部犯行，並深表悔悟等一切情狀，量處有期徒刑六月，並諭知易科罰金之折算標
    準，就附表二編號１、３、５所示各簽帳單上所偽造之「許文龍」、「邱偉明」
    署押共三枚，及附表一編號１、２、３所示該三張偽造之信用卡，併予分別依法
    宣告沒收。
四、被告行為後，刑法第四十一條業經修正為：「犯最重本刑為五年以下有期徒刑以
    下之刑之罪，而受六個月以下有期徒刑或拘役之宣告，因身體、教育、職業、家
    庭之關係或其他正當事由，執行顯有困難者，得以一元以上三元以下折算一日，
    易科罰金。但確因不執行所宣告之刑，難收矯正之效，或難以維持法秩序者，不
    在此限。」「併合處罰之數罪，均有前項情形，其應執行之刑逾六月者，亦同」
    ，於民國九十年一月十日公布，同年月十二日生效，修正後之刑法第四十一條之
    規定顯較有利於被告，依刑法第二條第一項前段之規定，自應適用裁判時之法律
    ，併此敘明。
五、據上論斷，應依刑事訴訟法第三百六十九條第一項前段、第三百六十四條、第二
    百九十九條第一項前段、刑法第二條第一項前段、第二十八條、第五十六條、第
    二百十六條、第二百二十條第二項、第二百十條、第三百三十九條第一項、第五
    十五條、第二百十九條、第三十八條第一項第二款、罰金罰鍰提高標準條例第一
    條前段、第二條，判決如主文。
本案經檢察官甲○○到庭執行職務。
中      華      民      國      九十三      年五      月    六    日
                                   臺灣高等法院臺中分院刑事第十庭
                                         審判長法  官  林  照  明
                                               法  官  王      銘
                                               法  官  林  清  鈞
右正本證明與原本無異。
如不服本判決應於收受送達後十日內向本院提出上訴書狀，其未敘述上訴之理由者並
得於提起上訴後十日內向本院補提理由書（均須按他造當事人之人數附繕本）。
                                               書記官    錫  彬
中     華     民     國     九十三     年      五      月     十二      日
                                                                        Ｆ
~IG2HT50X6L20Q8J7;
附表一：
┌──┬──────────┬────────────────────┬──────────┬─────┐
│編號│  卡　         號   │          發  卡  銀  行  名  稱        │   卡  人  姓  名   │偽造之署押│
├──┼──────────┼────────────────────┼──────────┼─────┤
│ １ │0000-0000-0000-0000 │STANDARD CHARTERED BANK,NALAYSIA,BERHAD │DANSRIDATUK IBRAHIM │  邱偉明  │
├──┼──────────┼────────────────────┼──────────┼─────┤
│ ２ │0000-0000-0000-0000 │中國信託                                │       吳狄忠       │  林信誠  │
├──┼──────────┼────────────────────┼──────────┼─────┤
│ ３ │0000-0000-0000-0000 │JCB（JAPAN）                            │YUKIO CHIMURA       │  曾文義  │
├──┼──────────┼────────────────────┼──────────┼─────┤
│ ４ │0000-0000-0000-0000 │ROYAL,BANK OR CANADA,MONTREAL           │DANSRIDATUK IBRAHIM │  許文龍  │
└──┴──────────┴────────────────────┴──────────┴─────┘
~IG2VT50X0L14Q8J7;
附表二：
┌──┬──────────┬─────────────────────────┬──────────┬─────┐
│編號│刷卡日期 　　       │刷卡地點、特約商店及行為                          │刷卡金額　新臺幣    │偽造之署押│
├──┼──────────┼─────────────────────────┼──────────┼─────┤
│ １ │八十八年八月十九日  │臺中市○○路五○八號二樓搶錢一族資訊廣場，與楊政福│二萬六千元          │許文龍    │
│    │二十一時二分        │共同持偽造之信用卡刷卡，並推由楊政福於簽帳單上偽簽│（電腦商品）        │一枚      │
│    │（起訴書誤載為      │許文龍之署押一枚。                                │                    │          │
│    │八十八年八月廿九日）│                                                  │                    │          │
├──┼──────────┼─────────────────────────┼──────────┼─────┤
│ ２ │八十八年八月底      │臺中市ＮＯＶＡ廣場，持附表一編號二偽造之信用卡刷卡│                    │          │
│    │                    │未遂。                    │                    │          │
├──┼──────────┼─────────────────────────┼──────────┼─────┤
│ ３ │八十八年九月六日    │臺中市○○路一一一號一之七樓東京育樂有限公司      │六千四百二十元      │許文龍    │
│    │                    │持附表一編號四偽造之信用卡刷卡，並在簽帳單偽簽許文│（服飾）            │一枚      │
│    │                    │龍之署押一枚。                                    │                    │          │
├──┼──────────┼─────────────────────────┼──────────┼─────┤
│ ４ │八十八年九月六日    │臺中市                                            │                    │          │
│    │                    │持附表一編號四偽造之信用卡刷卡未遂。              │                    │          │
├──┼──────────┼─────────────────────────┼──────────┼─────┤
│ ５ │八十八年九月十七日  │彰化市○○路○段三十七號世界通訊電話廣場，持附表一│二萬三千一百七十五元│邱偉明    │
│    │                    │編號一偽造之信用卡刷卡，並在簽帳單偽簽邱偉明署押一│（手機商品）        │一枚      │
│    │                    │枚。                                              │                    │          │
├──┼──────────┼─────────────────────────┼──────────┼─────┤
│ ６ │八十八年九月十七日  │彰化市○○○路二二四之一號，明樣電腦，持附表一編號│                    │          │
│    │                    │一偽造之信用卡刷卡未遂。                          │                    │          │
└──┴──────────┴─────────────────────────┴──────────┴─────┘
                                                      Ｆ
